【裁判字號】    96,訴,4885
【裁判日期】    970819
【裁判案由】    毒品危害防制條例
【裁判全文】
臺灣高雄地方法院刑事判決              96年度訴字第4885號
公  訴  人  臺灣高雄地方法院檢察署檢察官
被      告  甲○○
                    （另案在臺灣高雄第二監獄執行中）
上列被告因違反毒品危害防制條例案件，經檢察官提起公訴（96
年度毒偵字第8432號），本院依簡式審判程序，判決如下：
    主  文
甲○○施用第一級毒品，處有期徒刑柒月。
    事  實
一、甲○○前於民國95年間，因施用毒品案件，經本院以95年度
    毒聲字第1048號送觀察、勒戒後，因認無繼續施用毒品之傾
    於95年9 月13日執行完畢釋放，復由臺灣高雄地方法院檢察
    署檢察官以95年度毒偵字第4306號為不起訴處分確定。詎猶
    不知戒絕毒癮悔改，明知海洛因業經公告列為毒品危害防制
    條例第2 條第2 項第1 款之第一級毒品，不得非法持有、施
    用，復基於施用第一級毒品海洛因之犯意，於96年8 月21日
    上午5 、6 時許，在高雄縣鳳山市○○○街72巷23號住處，
    以將海洛因摻入香菸內點煙吸食之方式，施用海洛因1 次。
    嗣因其為列管毒品行方不明人口，於同日上午10時10許，為
    警在上址住處查獲，經其同意後採集尿液送驗，呈嗎啡陽性
    反應，始查悉上情。
二、案經高雄縣政府警察局鳳山分局報請臺灣高雄地方法院檢察
    署檢察官偵查起訴。
    理  由
一、按本案被告甲○○所犯係死刑、無期徒刑、最輕本刑為3 年
    以上有期徒刑以外之罪，其於準備程序就前揭被訴事實為有
    罪之陳述，經受命法官告知簡式審判程序之旨，並聽取其與
    公訴人之意見後，本院認無不得或不宜改依簡式審判程序進
    行之情形，爰依刑事訴訟法第273 條之1 第1 項規定，裁定
    本件由受命法官獨任進行簡式審判程序，合先敘明。
二、訊據被告對於前揭時、地施用第一級毒品1 次乙節，於本院
    審理時坦承不諱（見本院97年8 月8日審理筆錄），且查：
(一)、被告於96年8 月21日上午10時35分許，為警採尿液送驗，經
    正修科技大學超微量研究科技中心以酵素免疫分析法、氣相
    層析質譜儀法檢驗結果，認該呈嗎啡陽性反應，有該中心96
    年9 月4 日R07 –0771–016 號檢驗報告、高雄縣政府警察
    局鳳山分局列管毒品人口尿液檢體採集送驗紀錄表各1 紙（
    見警卷第6 、7 頁）在卷可稽。
(二)、按海洛因施用入人體後水解還原成嗎啡，再循嗎啡之代謝方
    式排出體外，業據行政院衛生署藥物食品檢驗局73藥檢壹字
    第030221號函說明綦詳；而使用海洛因後，尿液可檢出嗎啡
    最長時間，與服用劑量、服用頻率、服用方式、飲用水量之
    多寡、個人體質及其代謝情況等因素有關，依個案而異。依
    據文獻Clarke's Isolation of Drugs 第2 版記述：海洛因
    服用後於24小時內，經由尿液排出之量可達施用劑量之80％
    。另Michael L.Smith 等人針對不同受試者，以注射方式給
    予1 次劑量3mg 至12mg海洛因進行試驗，結果顯示注射劑量
    增加，可檢出嗎啡陽性反應（濃度高於或等於300ng/ml）之
    時間亦有延長之趨勢，而不同受試者可檢出嗎啡陽性之時間
    各異，平均為1 至2 天，惟部分注射12mg海洛因者，至72小
    時仍可檢出微量嗎啡成分，故若服用高劑量海洛因，其尿液
    在72至96小時內，仍有檢出嗎啡成分可能性，但以嚴重海洛
    因濫用者之可能性較高，此據行政院衛生署管制藥品管理局
    92年2 月7 日管檢字第0920000881號函說明綦詳。是服用海
    洛因後，最低於24小時內即可由尿液檢測出嗎啡陽性反應。
(三)、再者，前揭正修科技大學超微量研究科技中心係以GC/MS （
    即氣相層析質譜儀分析法）方法作為確認檢驗之方式，而該
    方法之原理係檢品經氣化後，通過層析管分離純化，再將純
    化後之成分循序送入質譜儀做個別鑑定。因質譜儀所測定之
    圖譜，在化學上被公認具有指紋特性，故可據以完全判定該
    檢品係為何種化合物。職是，臺北榮民總醫院即認為「若以
    氣相層析質譜儀（GC/MS） 作藥物及其代謝產物之定性及定
    量分析，幾乎不會有偽陽性反應產生」，此經該院83年4 月
    7 日以83北總內字第3059號函示明確。本件被告之尿液既經
    以氣相層析質譜儀分析法檢驗，既呈嗎啡陽性反應，且嗎啡
    濃度高達1322ng/ml ，顯已超出嗎啡確認檢驗閾值300ng/ml
    甚多，足見被告應有在上開採尿時間即96年8 月21日上午10
    時35分許回溯24小時內之某時施用第一級毒品海洛因甚明。
    其於本院審理時所為之自白顯與事實相符，堪信為真實。
(四)、又被告前於95年間，因施用毒品案件，經本院以95年度毒聲
    字第1048號送觀察、勒戒後，因認無繼續施用毒品之傾於95
    年9 月13日執行完畢釋放，復由臺灣高雄地方法院檢察署檢
    察官以95年度毒偵字第4306號為不起訴處分確定等情，有臺
    灣高等法院被告前案紀錄表1 份可參，其於觀察、勒戒執行
    完畢釋放後5 年內，復犯本件施用第一級毒品之犯行，事證
    明確，核與毒品危害防制條例第23條第2 項規定相符，依法
    應予論科。
三、核被告所為，係犯毒品危害防制條例第10條第1 項施用第一
    級毒品罪。被告持有第一級毒品海洛因進而施用，其持有之
    低度行為應為施用之高度行為所吸收，不另論罪。爰審酌被
    告前已有施用毒品之不良素行，歷經觀察、勒戒後，仍不知
    戒絕毒癮，復為本件施用毒品之犯行，顯見其戒毒意志不堅
    ，本不宜寬貸，惟念其施用毒品乃自戕一己之身體健康，對
    社會造成之危害尚非直接鉅大，且犯後坦承犯行，態度良好
    等一切情狀，量處如主文所示之刑。
據上論斷，應依刑事訴訟法第273 條之1 第1 項、第284 條之1
、第299 條第1 項前段，毒品危害防制條例第10條第1 項，刑法
第11條，判決如主文。
本案經檢察官吳美齡到庭執行職務。
中    華    民    國    97    年    8     月    19    日
                  刑事第五庭    法  官  李殷君
以上正本證明與原本無異。
如不服本判決應於收受本判決後10日內向本院提出上訴書狀，並
應敘述具體理由，如未敘述上訴理由者，應於上訴期間屆滿後20
日內補提理由書狀於本院（均須按他造當事人之人數附繕本）「
切勿逕送上級法院」。
中    華    民    國    97    年    8     月    20    日
                                書記官  李文廣


司法院資訊處製作；財團法人民間司法改革基金會備份。
